臺灣新竹地方法院刑事判決
110年度易字第391號
公  訴  人  臺灣新竹地方檢察署檢察官
被      告  温宛君


上列被告因詐欺案件，經檢察官提起公訴（110年度偵緝字第201
號），本院依簡式審判程序判決如下：
    主  文
温宛君幫助犯詐欺取財罪，處拘役參拾伍日，如易科罰金，以新
臺幣壹仟元折算壹日。
    事實及理由
一、本件犯罪事實：
    温宛君依一般社會生活之通常經驗，當知現今行動電話甚為
    普及，申請行動電話門號並無任何特殊之限制，一般人皆得
    輕易申請門號使用，且可預見若將以自己名義所申辦行動電話門
    號交予欠缺信賴基礎之他人，極易遭人利用作為與財產犯罪有
    關之工具，可能因此幫助不詳犯罪集團隱匿真實身份，使犯罪
    行為難以查緝，竟基於提供行動電話門號予他人使用，他人若
    持以從事犯罪亦無違反其本意之不確定幫助故意，於民國109
    年5月25日將以其名義申辦之行動電話門號0000000000號SIM
    卡（下稱系爭門號）交予真實姓名年籍不詳，綽號「柳丁」
    之詐欺集團成員使用，而容任他人使用其申辦之行動電話門
    號以遂行財產犯罪。嗣不詳詐欺集團成員取得系爭門號SIM卡
    後，即意圖為自己不法之所有，基於詐欺取財之犯意聯絡，
    由該詐欺集團成員於109年6月14日18時21分許，以系爭門號
    致電蔡吳素玲，佯稱係其友人「李碧月」，因需款孔急有資
    金需求，欲向其借款應急云云，致蔡吳素玲陷於錯誤，而於
    109年6月15日14時43分許，臨櫃匯款新臺幣（下同）15萬元
    至陳春花之玉山銀行帳號000-0000000000000號帳戶內（陳
    春花所涉詐欺罪嫌部分，業經臺灣花蓮地方檢察署以109年
    度偵字第5105號提起公訴）。嗣經蔡吳素玲察覺有異，報警
    處理，始循線查悉上情。
二、案經蔡吳素玲訴由新北市政府警察局蘆洲分局、花蓮縣警察
    局吉安分局報告臺灣新竹地方檢察署檢察官偵查起訴。
    理  由
一、本件被告温宛君所犯之罪，非死刑、無期徒刑、最輕本刑為
    3 年以上有期徒刑之罪，或高等法院管轄第一審之案件，被
    告於本院準備程序進行中，就被訴事實為有罪之陳述，經本
    院認合於刑事訴訟法第273 條之1 第1 項之規定，裁定進行
    簡式審判程序，合先敘明。又按簡式審判程序之證據調查，
    不受第159 條第1 項之限制，刑事訴訟法第273 條之2 定有
    明文，是於行簡式審判程序之案件，被告以外之人於審判外
    之陳述，除有其他不得作為證據之法定事由外，應認具有證
    據能力。
二、認定犯罪事實所憑之證據及理由：
　　上開犯罪事實，業據被告於本院準備程序及簡式審判程序中
    坦承不諱（本院卷第102頁、第144頁），業據告訴人蔡吳素
    玲於警詢之指訴在卷（13745號偵卷第13頁），並有通聯調
    閱查詢單、郵政跨行匯款申請書、內政部警政署反詐騙諮詢
    專線紀錄表、新北市政府警察局蘆洲分局蘆洲派出所受理詐
    騙帳戶通報警示簡便格式表、金融機構聯防機制通報單、新
    北市政府警察局蘆洲分局蘆洲派出所受理各類案件紀錄表、
    通聯紀錄、中華電信股份有限公司臺灣北區電信分公司臺北
    營運處第二服務中心110年12月1日二服密字第1100000044號
    函及其附行動寬頻（租用/異動）申請書各1份、手機翻拍照
    片數張（13745號偵卷第7頁、第15頁、第18頁至第17頁、第
    25頁、第26頁、第27頁、第30頁、第37頁至第45頁；本院卷
    第121頁至第137頁），足認被告上開任意性之自白與事實相
    符，堪以採信。綜上，本案事證明確，被告犯行洵堪認定，
    應依法論科。
三、論罪科刑：　　
  ㈠按刑法上幫助犯之成立，主觀上行為人須有幫助故意，客觀
    上須有幫助行為，亦即對於犯罪與正犯有共同之認識，但以
    幫助之意思，對於正犯資以助力，而未參與實施犯罪行為者
    。被告温宛君提供系爭門號，作為不詳詐欺集團成員向告訴
    人施用詐術之工具，並未共謀或共同參與構成要件行為，核
    其所為，係犯刑法第30條第1 項前段、第339 條第1 項之幫
    助詐欺取財罪。又被告係幫助他人犯前開之罪，爰依刑法第
    30條第2項規定按正犯之刑減輕之。
  ㈡爰審酌被告容任他人使用系爭門號，進而幫助他人犯罪，致
    使詐欺取財之正犯得以隱身幕後，難以查獲，助長詐欺犯罪
    風氣猖獗，增加告訴人尋求救濟之困難，影響社會治安及金
    融秩序；惟念及被告係提供系爭門號，並未直接參與詐欺取
    財犯行，其惡性及犯罪情節尚屬輕微，再衡酌被告未曾因故
    意犯罪受有期徒刑以上刑之宣告，有臺灣高等法院被告前案
    紀錄表在卷可稽（本院卷第13頁），可徵被告素行尚稱良好
    ，兼衡被告終能坦承犯行之態度，暨高中畢業之教育程度，
    現在竹科園區工作，月薪約2萬2千元，未婚無子女，目前與
    母親同住等一切情狀（本院卷第145頁），量處如主文所示
    之刑，並諭知易科罰金之折算標準。　　　　　　
四、沒收：
　　按犯罪所得，屬於犯罪行為人者，沒收之，刑法第38條之1 
    第1 項前段定有明文。經查，本案詐欺集團成員向告訴人詐
    得15萬元部分，因被告為詐欺取財之幫助犯，又無其他證據
    證明被告確已因幫助詐欺之行為實際獲得報酬而有犯罪所得
    ，且本件卷內尚無證據可認被告有因提供系爭門號而獲有報
    酬之情，故本院無從就犯罪所得宣告沒收，併此指明。
據上論斷，應依刑事訴訟法第273條之1第1項、第299條第1項前
段，判決如主文。　
中　　華　　民　　國　　111 　年　　1 　　月　　12　　日
                  刑事第二庭  法　官      崔恩寧
以上正本證明與原本無異。
如不服本判決應於收受本判決後20日內向本院提出上訴書狀，上
訴書狀應敘述具體理由。上訴書狀未敘述上訴理由者，應於上訴
期間屆滿後20日內補提理由書狀於本院(均須按他造當事人之人
數附繕本 )「切勿逕送上級法院」。 
中　　華　　民　　國　　111 　年　　1 　　月　　12　　日
                              書記官      莊琬婷

附錄本案論罪科刑法條全文：
刑法第30條
幫助他人實行犯罪行為者，為幫助犯。雖他人不知幫助之情者，
亦同。
幫助犯之處罰，得按正犯之刑減輕之。
刑法第339條第1項
意圖為自己或第三人不法之所有，以詐術使人將本人或第三人之
物交付者，處5年以下有期徒刑、拘役或科或併科50萬元以下罰
金。